【裁判字號】    99,台上,7073
【裁判日期】    991111
【裁判案由】    違反毒品危害防制條例等罪
【裁判全文】
最高法院刑事判決            九十九年度台上字第七０七三號
上  訴  人   謝欽龍
             陳秀惠
上列上訴人等因違反毒品危害防制條例等罪案件，不服台灣高等
法院中華民國九十九年九月二日第二審判決（九十九年度上訴字
第二五九一號，起訴案號：台灣士林地方法院檢察署九十九年度
偵字第二四八０號），提起上訴，本院判決如下：
    主  文
上訴駁回。
    理  由
一、販賣第一、二級毒品部分：
按刑事訴訟法第三百七十七條規定：上訴於第三審法院，非以判
決違背法令為理由不得為之；是提起第三審上訴，應以原判決違
背法令為理由，係屬法定要件；如果上訴理由書狀並未依據卷內
訴訟資料，具體指摘原判決不適用何種法則或如何適用不當，或
所指摘原判決違法情事，顯與法律規定得為第三審上訴理由之違
法情形不相適合時，均應認其上訴為違背法律上之程式，予以駁
回。本件原判決維持第一審關於論處上訴人陳秀惠、謝欽龍共同
販賣第二級毒品二罪（均累犯，分別各處有期徒刑四年，及為相
關從刑之宣告）、共同販賣第一級毒品（均累犯，各處有期徒刑
十六年，及為相關從刑之宣告）等罪刑部分之判決，駁回上訴人
等在第二審之此部分上訴。陳秀惠上訴意旨略稱：（一）陳秀惠
於台北市中正二分局以口頭描述的方式形容上游之年齡、相貌特
徵、出入場所、交通工具等，怎料警詢筆錄並無記載，導致警方
雖然認同其確有誠意配合且確實有此人，但案子到了法院後卻無
下文，使得陳秀惠、謝欽龍二人，無法依毒品危害防制條例第十
七條第一項，供出毒品來源，因而查獲其他正犯或共犯之規定，
減輕或免除其刑，而錯失減刑機會。（二）陳秀惠因在家庭及經
濟壓力下，誤入歧途，然犯罪後坦承犯行不諱，深具悔意，且販
賣對象僅限於親戚，獲利非常少，應依刑法第五十九條減輕其刑
。原判決量處之刑較之其他相類案件為重，亦請量以適當之刑。
謝欽龍上訴意旨略稱：（一）謝欽龍販賣海洛因經查獲之次數僅
有一次，欲販賣之數量亦屬非鉅，所得尚微，情節尚輕，若以毒
品危害防制條例第四條第一項所規定之法定本刑，再依同法之第
十七條第二項減輕而科處有期徒刑十六年，實屬過重。謝欽龍係
在被動之下而幫助提供毒品與陳秀惠之姻親堂弟陳文河，雖有行
為上之幫助分擔，但主觀上實無犯意之聯絡，所犯之情狀，在客
觀上應足以引起一般之同情，原審未適用刑法第五十九條，就上
訴人販賣第一、二級毒品部分，酌量減輕其刑，不符合罪刑相當
原則。（二）謝欽龍應屬幫助犯，原審論以共同正犯，適用法律
亦有違誤。（三）原判決犯罪事實欄所載，均是由賣方之謝欽龍
、陳秀惠向買方聯絡後，讓買方至賣方之住處取得毒品，此顯與
常情有違，不符經驗法則、論理法則，於此，是否有販賣之犯意
已屬有疑，且本案之買方、賣方均是姻親之關係，如果上訴人等
非基於營利之意圖，在出面代購或合資共同分攤購得毒品後，即
聯絡其他人前來住所，而以原價之有償轉讓予親人，其犯意僅基
於幫助施用毒品者取得供施用毒品之目的，而出面代購，共同合
資購買。原判決以販賣論罪，其適用法律有誤各等語。
惟查：原判決依憑調查證據之結果並綜合卷內證據資料，認定上
訴人等有其事實欄所載共同販賣第一、二級毒品犯行，已於理由
內詳敘其調查證據之結果及取捨證據認定之理由。並說明：依上
訴人售出毒品之價格高於販入之成本，因認其二人均係基於營利
意圖而販賣第一、二級毒品；及上訴人等就本件販賣第一、二級
毒品犯行，均有犯意聯絡及行為分擔，為共同正犯之理由。從形
式上觀察，原判決並無違背證據法則或適用法則不當等足生影響
判決結果之違背法令情形。謝欽龍上訴意旨（二）、（三）全憑
己見，認無營利之意圖，不成立販賣罪及其僅為幫助犯云云，即
非適法之第三審上訴理由。原判決已於理由欄說明：陳秀惠雖供
稱毒品係來自於綽號為「阿寶」之人，惟就該綽號「阿寶」之人
之真實姓名及身體特徵、年籍住址等資料，由陳秀惠之供述，顯
然無從查明是否確有「阿寶」之人，亦無從查證其所述是否屬實
，更無法傳喚該綽號「阿寶」之人調查，是陳秀惠在警詢及偵查
中有關毒品來源之供述，不合於毒品危害防制條例第十七條所定
供出毒品來源之要件，自無從依該規定減輕其刑等旨（原判決正
本第八頁第二行以下）；經核並無判決不備理由之情形。陳秀惠
上訴意旨（一）執以指摘，顯非依卷內訴訟資料而為具體指摘，
自非合法之第三審上訴理由。又量刑之輕重，係屬事實審法院得
依職權自由裁量之事項，苟法院於量刑時，已斟酌刑法第五十七
條各款所列情狀，而未逾越法定範圍，又未濫用其職權，即不得
遽指為違法。刑法第五十九條之酌量減輕其刑，必於犯罪之情狀
，在客觀上足以引起一般同情，認為即予宣告法定低度刑期，猶
嫌過重者，始有其適用。原判決於理由欄已說明上訴人等均明知
毒品足以殘害身體健康及危害社會治安，猶為販賣毒品之非法行
為，無論其與購毒對象是否有親戚關係，所為均係損害他人身體
健康，並影響社會善良風氣，尚難認合於刑法第五十九條所規定
之情形，均無從依該規定酌減其刑；復以上訴人等均為累犯，除
犯販賣第一、二級毒品罪之法定刑死刑、無期徒刑部分依法不得
加重外，就其餘法定刑部分加重其刑，又其二人於偵查及審理中
均自白犯行，爰均依毒品危害防制條例第十七條第二項規定減輕
其刑，並依法先加後減，而以行為人之責任為基礎，認第一審審
酌毒品犯罪對個人和社會法益侵害甚大，惟上訴人等於犯罪後均
坦承犯行不諱，尚有悔意，暨其等犯罪之動機、目的、手段、生
活狀況、品行、智識程度等一切情狀，分別量處上訴人等如前揭
所示之刑，並定其應執行刑，為無不合，而予維持。其刑之量定
，既未逾越法定刑度，又未濫用自由裁量之權限，自不能指為違
法。陳秀惠上訴意旨（二）、謝欽龍上訴意旨（一）係就原審量
刑裁量權之適法行使，任意指摘，自非適法之第三審上訴理由。
上訴人等之其他上訴意旨或係就原判決已經明白論斷之事項再事
爭執，或就不影響判決本旨之枝節事項，任意指摘，均難謂已符
合首揭法定之第三審上訴要件。綜上所論，本件上訴人等關於此
部分之上訴俱違背法律上之程式，予以駁回。
二、持有第二級毒品部分：
按上訴得對於判決之一部為之，未聲明為一部者，視為全部上訴
，刑事訴訟法第三百四十八條第一項定有明文。上訴人等於上訴
書狀內並未聲明僅對原判決某一部分上訴，應視為對原判決全部
上訴。又刑事訴訟法第三百七十六條所列各罪之案件，經第二審
判決者，不得上訴於第三審法院，法有明文。原判決就上訴人等
所犯持有第二級毒品部分，係依毒品危害防制條例第十一條第二
項論處罪刑，核屬刑事訴訟法第三百七十六條第一款之案件，依
上開說明，自不得上訴於第三審法院。上訴人等猶提起上訴，為
法所不許，亦予駁回。
據上論結，應依刑事訴訟法第三百九十五條前段，判決如主文。
中    華    民    國  九十九  年   十一   月   十一   日
                      最高法院刑事第六庭
                          審判長法官  林  永  茂  
                                法官  蘇  振  堂  
                                法官  林  立  華  
                                法官  蔡  國  在  
                                法官  陳  春  秋  
本件正本證明與原本無異
                                      書  記  官  
中    華    民    國  九十九  年   十一   月   十五   日
                                                    ｍ

司法院資訊處製作；財團法人民間司法改革基金會備份。
